臺灣臺南地方法院民事判決
                                     109年度訴字第1310號
原      告  徐菁徽  
被      告  方振名  
上列當事人間請求侵權行為損害賠償事件，經本院於民國109年1
0月26日言詞辯論終結，判決如下：
    主  文
被告應給付原告新臺幣貳萬元。
原告其餘之訴駁回。
訴訟費用新臺幣壹萬壹仟捌佰玖拾元，其中新臺幣貳佰貳拾元由
被告負擔，餘由原告負擔。
本判決原告勝訴部分得假執行。但被告如以新臺幣貳萬元為原告
預供擔保後，得免為假執行。
    事  實  及  理  由
一、原告起訴主張：
  ㈠兩造係國立中山大學高階經營管理碩士學程EMBA之同學，被
    告具有法律專業，明知個人資料保護法之個人資料不得蒐集
    ，處理或利用，竟於民國108年6月28日上午9時44分，以「
    甲○○」之LINE帳號，於班上專為公布班務重要事項，方便班
    上同學、執行長、班導、教授和校方校務工作人員查閱而設
    的「中山E20公告版」上，張貼載有原告出生年月日、戶籍
    地址及身分證統一編號等個人資料之臺灣高雄地方法院刑事
    判決書（107年度自字第20號），而使原告之上開資料在前
    揭之通訊軟體遭公開，恐有遭轉傳之可能，致原告身心受損
    。嗣被告雖經訴外人吳美虹於10點15分提醒洩漏個資一事，
    被告另於108年6月28日上午10時21分，再以「甲○○」之LINE
    帳號張貼有遮隱原告上開個人資料之同一份刑事判決及「為
    大家製作方便轉載的版本，哈哈哈」內容，然為時已晚。被
    告工作為公司之法務長，畢業於中興大學法律系，熟稔法律
    條文，卻散布個人資料，並惡意鼓勵轉載，眾人皆知公開軟
    體的散播能力，網路霸凌的力量更足以使人身敗名裂，原告
    人格權嚴重受侵害。又原告業經臺灣高等法院高雄分院（下
    稱高雄高分院）以108年度上易字第526號刑事判決將上開10
    7年度自字20號原判決撤銷，改判決無罪。
  ㈡因被告將沒有遮隱原告個人資料之刑事判決張貼在系爭群組
    中，原告因而害怕有人會到原告家裡，對原告做出不好的事
    情，因此在騎樓加裝監視系統，原告為此睡覺都睡不安穩，
    還請醫生開藥給原告吃。更因兩造糾紛，其他同學看到原告
    都避之唯恐不及，都不太跟原告聯絡。本來原告想要回歸學
    生的生活，結果因為此事讓原告身心受傷，真的讓原告很難
    過。上課時也有被某些同學霸凌，如果不去會讓人更有異樣
    的眼光看待。被告都一直蒐集原告參加活動的照片，但原告
    會參加活動，是因為醫生叫原告要走出來，不要封閉自己，
    要多跟人家來往，二年多來就是依靠醫生開的鎮靜劑鎮定心
    靈和情緒，常常都沒有辦法睡覺，原告覺得因為此事將原告
    的清白毀掉。
  ㈢又被告自述為中興法律系畢業，為公司法務長及公司獨立董
    事，月薪約85,000元，且兩造所屬之中山大學EMBA班均係有
    相當社經地位之人，原告本應有一定社會地位，因本事件遭
    極嚴重之破壞，加上中山大學EMBA班，每屆學員約73至75人
    不等，且上下屆常常一起上課或辦活動，如有對原告之負面
    評價，會讓很多人聽聞，對原告名譽迫害極大。原告主張名
    譽受到損害，以及精神賠償，故請求被告賠償110萬元。又
    除金錢賠償外，被告亦應在系爭群組張貼道歉聲明及前開高
    雄高分院之刑事判決，以回復原告之名譽等語。
  ㈣並聲明：
  ⒈被告應賠償原告新臺幣110萬元。
  ⒉被告應於中山E20（83）通訊軟體LINE對話群組張貼高雄高分
    院108年度上易字第526號刑事判決書及如原告109年9月24日
    陳報狀所載之道歉文內容（見本院卷第193頁）。
二、被告則以：
  ㈠被告遭受原告在中山EMBA班級到處惡意造謠、毀謗，經歷班
    上同學十數次的嘗試調解及高雄地方法院9次的開庭，除了
    對被告個人造成非常大的傷害跟影響外，也在中山EMBAE20
    班級造成軒然大波，到最後，班上同學多是希望該紛爭能由
    公正判決來釐清事實，而不是聽一方之詞、紛擾不休。所以
    ，在高雄地方法院宣判後，被告基於讓全班同學知曉真相，
    並讓事情能落幕之目的，才放上判決第一頁，此觀被告在系
    爭群組發言「希望事情到此告一段落，為班上帶來的紛擾，
    誠意致歉。」即可得知。被告本意是出於善意，也想讓事情
    對班上有個交代，並無任何為自己或第三人不法之利益或損
    害他人之利益之意圖。而且，吳美虹反應個人資料的事情後
    ，被告亦立即收回有個人資料之判決書訊息。此事原告亦曾
    對被告提出刑事自訴，嗣經鈞院以108年自字第7號刑事判決
    被告無罪。
  ㈡民法侵權行為之成立，須行為人因故意過失不法侵害他人權
    利，亦即行為人須具備歸責性、違法性，並不法行為與損害
    間有因果關係，始能成立，且主張侵權行為損害賠償請求權
    之人，對於侵權行為之成立要件應負舉證責任。被告於言論
    自由之範疇內陳述事實，將法院判決公諸於全班，是希望全
    班同學知曉真相，讓該紛爭能由公正判決來釐清事實，而不
    是聽一方之詞、紛擾不休，也讓事情能夠落幕，被告所為並
    無任何不法之行為。
  ㈢又刑事一審判決雖然經高雄高分院刑事二審所推翻並改判原
    告無罪，惟其係因第一、二審法官之見解歧異，並非原告完
    全沒有為該等行為，即使以刑事二審判決觀之，並不否定原
    告有從事該等行為，只是刑事二審判決以法律上阻卻事由而
    認定無罪。何況在被告使用上開刑事一審判決時，尚未經二
    審撤銷，仍是有效判決，不能以嗣後發生之事反推先前有效
    之判決係不得公開或討論。再者，原告於刑事二審判決後，
    早已自行在全班宣揚該判決結果，且原告目前仍相當活耀於
    中山大學之活動，其片面指控「恐遭轉傳之可能性」及實際
    損害並未見任何舉證。
  ㈣刑事判決書係經法院調查證據及雙方言詞辯論後之裁判，且
    為公示之資料，單就將刑事判決書放上系爭Line群組之行為
    ，並非不法之行為。原告主張被告惡意毀謗，蓄意散布於眾
    ，原告人格權嚴重受損害云云，所控非實。另原告稱人人對
    其避之唯恐不及，更是子虛烏有，原告仍頻繁且熱絡參與各
    大小活動。又系爭群組皆係中山EMBA E20之同學，且班上同
    學早有全班之通訊錄，原告根本未因此受有任何損害。被告
    提供原告參加活動之照片，只是要證明原告所述其他同學對
    其避之唯恐不及一事不實在。又原告提出之診斷證明書看不
    出與本案的因果關係。再者，被告未侵害原告之名譽，故原
    告請求被告在系爭群組張貼道歉聲明以回復其名譽云云，於
    法不合。
  ㈤並聲明：駁回原告之訴。  
三、本件依民事訴訟法第271條之1準用同法第270條之1第1項第3
    款規定，整理並協議兩造不爭執事項暨簡化爭點如下：
  ㈠兩造不爭執之事項：
  ⒈被告於108年6月28日上午9時44分許，以「甲○○」之LINE帳號
    ，將記載有原告出生年月日、戶籍地址及身分證統一編號等
    個人資料之臺灣高雄地方法院107年度自字第20號刑事判決
    ，張貼於通訊軟體LINE對話群組「中山E20（83）」之不特
    定多數人得以聯繫傳遞訊息之通訊軟體上。
  ⒉被告又於108年6月28日上午10時21分許，以「甲○○」之LINE
    帳號，張貼「為大家製作方便轉載的版本，哈哈哈。」及遮
    隱原告個人資料（即遮隱原告出生年月日、戶籍地址及身分
    證統一編號）之上開刑事一審判決。
  ⒊兩造對於有上開臺灣高雄地方法院107年度自字第20號刑事判
    決（下稱系爭一審判決）、臺灣高等法院高雄分院108年度
    上易字第526號刑事判決（下稱系爭二審判決）之存在，不
    爭執。
  ㈡兩造之爭執事項：
  ⒈原告主張被告於108年6月28日上午9時44分許，將記載有原告
    出生年月日、戶籍地址及身分證統一編號等個人資料之系爭
    一審判決，張貼於通訊軟體LINE對話群組「中山E20（83）
    」之行為，使原告之上開個人資料遭公開，而有恐遭轉傳之
    可能，侵害原告隱私，致原告受有精神上痛苦，依侵權行為
    之法律關係，請求精神慰撫金，有無理由？
  ⒉原告主張被告在上開LINE群組張貼系爭一審判決（有遮隱原
    告出生年月日、戶籍地址及身分證統一編號），惡意鼓勵轉
    傳，係意圖毀損原告之名譽，足以使原告名譽受損，故依侵
    權行為之法律關係，請求被告給付精神慰撫金及在上開LINE
    群組中張貼下述之道歉聲明及系爭二審判決書，有無理由？
  ⒊本件原告就上開一、二之主張，請求被告應賠償精神慰撫金1
    10萬元，及在上開LINE對話群組中張貼系爭二審判決書及道
    歉聲明「我甲○○於民國108年6月28日上午9時44分，一時不
    察，將一審判決書公開張貼在中山E20班群及公布版，致使
    乙○○女士個資暴露在高風險環境下，對於已造成的傷害，感
    謝乙○○學姐原諒及不再追究。本人甲○○特此深感歉意，在此
    誠心公開向乙○○學姐致歉。對於經妨害名譽自訴案，一切皆
    起於誤會，經臺灣高法院高雄分院刑事判決和出庭協助還原
    事實的證人，終圓滿落幕，一切紛擾，就此化解。」，有無
    理由？
四、本院得心證之理由：
  ㈠就被告於系爭LINE對話群組，張貼未遮隱原告個人資料之系
    爭一審判決，使原告個人資料遭公開，是否侵害原告隱私，
    致原告受有精神上痛苦之部分：
  ⒈按因故意或過失，不法侵害他人之權利者，負損害賠償責任
    。違反保護他人之法律，致生損害於他人者，負賠償責任。
    但能證明其行為無過失者，不在此限；人格權受侵害時，以
    法律有特別規定者為限，得請求損害賠償或慰撫金；不法侵
    害他人之身體、健康、名譽、自由、信用、隱私、貞操，或
    不法侵害其他人格法益而情節重大者，被害人雖非財產上之
    損害，亦得請求賠償相當之金額，民法第184條第1項前段、
    第2項、第18條第2項及第195條第1項前段分別定有明文。又
    民法第195條第1項前段規定所保護之隱私，係基於人格尊嚴
    、個人之主體性及人格發展所必要保障之權利，其內涵為個
    人於其私人生活事務領域，享有不受不法干擾，免於未經同
    意之知悉、公開妨礙或侵犯之自由與個人資料自主權，且主
    張有隱私權之人對於該隱私有合理之期待。所謂合理之期待
    ，乃個人所得主張不受侵擾之自由，以得合理期待於他人者
    為限，亦即不僅其不受侵擾之期待已表現於外，且該期待須
    依社會通念認為合理者（最高法院106年度台上字第2674號
    判決意旨參照）。而我國為規範個人資料之蒐集、處理及利
    用，以避免人格權受侵害，並促進個人資料之合理利用，制
    定有個人資料保護法（以下簡稱個資法）。依該法第2條第1
    款之規定，所謂個人資料係指自然人之姓名、出生年月日、
    國民身分證統一編號、護照號碼、特徵、指紋、婚姻、家庭
    、教育、職業、病歷、醫療、基因、性生活、健康檢查、犯
    罪前科、聯絡方式、財務情況、社會活動及其他得以直接或
    間接方式識別該個人之資料。
  ⒉次按維護人性尊嚴與尊重人格自由發展，乃自由民主憲政秩
    序之核心價值。隱私權雖非憲法明文列舉之權利，惟基於人
    性尊嚴與個人主體性之維護及人格發展之完整，並為保障個
    人生活私密領域免於他人侵擾及個人資料之自主控制，隱私
    權乃為不可或缺之基本權利，而受憲法第22條所保障。其中
    就個人自主控制個人資料之資訊隱私權而言，乃保障人民決
    定是否揭露其個人資料、及在何種範圍內、於何時、以何種
    方式、向何人揭露之決定權，並保障人民對其個人資料之使
    用有知悉與控制權及資料記載錯誤之更正權。惟憲法對資訊
    隱私權之保障並非絕對，國家得於符合憲法第23條規定意旨
    之範圍內，以法律明確規定對之予以適當之限制（司法院釋
    字第603號解釋參照）。是當事人對於自己之個人資料是否
    揭露、在何種範圍內、於何時、以何種方式、向何人揭露等
    事宜，具有充分之決定權，此乃當事人自主控制個人資料之
    資訊隱私權，不容他人任意侵害；倘無法定事由復未經當事
    人同意，擅自揭露當事人之個人資料者，即屬侵害憲法所保
    障之當事人「隱私權」，洵無可疑。又非公務機關違反本法
    規定，致個人資料遭不法蒐集、處理、利用或其他侵害當事
    人權利者，負損害賠償責任，但能證明其無故意或過失者，
    不在此限。被害人雖非財產上之損害，亦得請求賠償相當之
    金額。如被害人不易或不能證明其實際損害額時，得請求法
    院依侵害情節，以每人每一事件500元以上2萬元以下計算，
    個資法第29條第1項、第29條第2項準用第28條第2項、第3項
    分別定有明文。參以個資法之規範目的，係為求個人權益之
    保障周全，自屬民法第184條第2項所規定之保護他人法律。
  ⒊查被告於108年6月28日上午9時44分許，將記載有原告出生年
    月日、戶籍地址及身分證統一編號等個人資料之系爭一審判
    決張貼於通訊軟體LINE對話群組「中山E20（83）」之事實
    ，業據原告提出LINE截圖照片為證（見本院卷第17頁），且
    為被告所不爭執，可見被告確有將屬於上開個資法規範之原
    告個人資料，未予適當遮掩，即公開貼文在LINE對話群組「
    中山E20（83）」，使不特定多數人得以知悉原告之上開個
    人資料，係屬侵害原告之隱私權無訛。原告自得請求被告賠
    償其非財產上之損害。　　
  ⒋又按慰藉金之賠償須以人格權遭遇侵害，使精神上受有痛苦
    為必要，其核給之標準固與財產上損害之計算不同，然宜斟
    酌雙方身分、資力與加害程度，及其他各種情形核定相當之
    數額。本院審酌原告之年齡、107、108年度分別有報稅所得
    為3,374,089元、701,020元，名下有房屋6筆、田賦3筆、土
    地10筆、汽車1輛、投資15筆；被告之年齡，107、108年度
    分別有報稅所得979,314元、1,758,555元，名下有房屋1筆
    、土地1筆、汽車1輛、投資2筆等情，有本院依職權調取兩
    造稅務電子閘門財產所得調件明細表附卷可稽；復參酌被告
    洩漏原告個人資料在LINE對話群組「中山E20（83）」，使
    不特定多數人皆能見聞，並兼衡兩造之身分、經濟能力及社
    會地位，以及被告自承為法律系畢業，其對行為之適當性與
    合法性與否應有較高之認知等一切情狀，認原告請求被告賠
    償其非財產上損害以20,000元為適當；逾此數額之請求，即
    非有據。
  ㈡就被告於上開LINE對話群組，張貼有遮隱原告個人資料之系
    爭一審判決，是否致原告名譽受損，使原告受有精神上痛苦
    之部分：
  ⒈按各級法院及分院應定期出版公報或以其他適當方式，公開
    裁判書。但其他法律另有規定者，依其規定。前項公開，除
    自然人之姓名外，得不含自然人之身分證統一編號及其他足
    資識別該個人之資料，法院組織法第83條第1、2項定有明文
    。基此可知，除法律有特別規定不予公開判決書之案件類型
    （如少年事件、性侵害案件等）之外，其餘案件之法院判決
    書依法均屬應公開之司法資訊，至為灼然。
  ⒉查被告於108年6月28日上午10時21分許，在上開LINE群組張
    貼有遮隱原告上開個人資料之系爭一審判決之事實，業據原
    告提出LINE截圖照片為證（見本院卷第19頁），且為被告所
    不爭執，惟依前開說明，法院之裁判書除有特別規定外，本
    屬應向公眾公開之司法資訊，一般人皆可循相關公開判決書
    之管道（例如司法院之法學檢索系統、裁判書查詢系統）查
    知裁判書內容，且司法院於網路上公開之裁判書依法亦有公
    開當事人之姓名，業如前述。是以，被告在對話群組張貼已
    遮隱原告個人資料之系爭一審判決書之行為，因其所張貼之
    該判決書內容，既係屬依法已對外公開之裁判書，可為公眾
    查閱知悉，則此等行為尚難認有何侵害原告名譽之處。故原
    告此部分主張，自屬無據。
  ㈢原告請求被告應在上開LINE對話群組中張貼系爭二審判決及
    前開道歉聲明之部分：
　　被告雖在上開LINE對話群組，張貼記載原告個人資料之系爭
    一審判決，惟衡諸兩造均非公眾人物，且依通常經驗法則，
    上開LINE對話群組為國立中山大學高階經營管理碩士學程EM
    BA第20屆同學於班上公布班務重要事項所設置之群組，難認
    會為一般社會大眾所瀏覽閱知，此與在報章雜誌或藉新聞媒
    體刊載播送侵害他人隱私之情形，顯屬有別，而本件已判命
    被告應賠償原告非財產上損害20,000元，本院認足以彌補原
    告所受精神上之損害。況且，原告就其主張因其個人資料遭
    公開而有何名譽受損害一節，並未舉證以實其說，故原告請
    求被告在上開LINE對話群組張貼道歉聲明及系爭二審判決，
    用以回復原告名譽云云，核無必要，不應准許。此外，觀之
    原告請求被告張貼之道歉聲明內容，除針對個人資料遭公開
    之部分外，尚有針對兩造間另涉之妨害名譽案件糾紛，然該
    糾紛並非本案審理之範疇，原告在本案為此等請求，顯屬無
    據，附此敘明。
  ㈣綜上所述，原告依侵權行為之法律關係請求被告給付20,000
    元，為有理由，應予准許；至原告逾上開範圍之請求，為無
    理由，應予駁回。
五、本件判決基礎已臻明確，兩造其餘之攻擊防禦方法及舉證，
    經本院斟酌後認與本件判決結果均不生影響，爰不逐一論列
    ，附此敘明。
六、末按各當事人一部勝訴、一部敗訴者，其訴訟費用，由法院
    酌量情形，命兩造以比例分擔或命一造負擔，或命兩造各自
    負擔其支出之訴訟費用，民事訴訟法第79條定有明文。本院
    審酌本件兩造之勝敗情形，爰確定本件訴訟費用11,890元由
    兩造負擔如主文第3項所示。
七、本判決原告勝訴部分，乃所命給付之金額未逾50萬元之判決
    ，依民事訴訟法第389條第1項第5款之規定，應依職權宣告
    假執行；併依職權酌定相當之擔保金額宣告被告得預供擔保
    免為假執行如主文第4項所示。
八、據上論結，本件原告之訴為一部有理由、一部無理由，依民
    事訴訟法第79條、第389條第1項第5款、第392條第2項，判
    決如主文。
中　　華　　民　　國　 109　　年　　11　　月　　17　　日
                  民事第三庭    法  官  黃聖涵
以上正本係照原本作成。
如不服本判決，應於送達後20日內，向本院提出上訴狀並表明上
訴理由，如於本判決宣示後送達前提起上訴者，應於判決送達後
20日內補提上訴理由書（須附繕本）。如委任律師提起上訴者，
應一併繳納上訴裁判費。
中　　華　　民　　國　 109　　年　　11　　月　　17　　日
                                書記官  謝明達